【裁判字號】    97,上易,978
【裁判日期】    970806
【裁判案由】    違反電子遊戲場業管理條例
【裁判全文】
臺灣高等法院臺中分院刑事判決         97年度上易字第978號
上  訴  人
即  被  告  丙○○
上列上訴人因違反電子遊戲場業管理條例案件，不服臺灣臺中地
方法院九十七年度易字第一二一四號，中華民國九十七年四月二
十四日第一審判決（起訴案號：臺灣臺中地方法院檢察署九十七
年度偵字第四○四五號），提起上訴，本院判決如下：
    主  文
上訴駁回。
    事實及理由
一、本案經本院審理結果，認第一審判決認事用法及量刑均無不
    當，應予維持，並引用第一審判決書記載之事實、證據及理
    由（如附件）。
二、上訴人即被告丙○○（以下簡稱為被告）在本院審理時，雖
    仍否認犯罪，並以：被警查扣之機具四台，均係經過經濟部
    評鑑認定之「金吉祥景品自動販賣機」，並未經過改裝，非
    屬電子遊戲場業管理條例所規定之電子遊戲機具，警員證稱
    有看見二人在把玩，卻未將此二位客人留置訊問，對伊所提
    出之證照亦未置理，即查扣四台機具，辦案明顯有瑕疵，其
    等之證詞亦非實在，伊並無違反電子遊戲場業管理條例之犯
    行，應不為罪等情詞置辯；另被告聲請傳喚之證人乙○○亦
    於本院審理時，證稱：「（這四台機具是否有供他人投幣，
    並按點數兌換現金？）沒有」、「（你在警察局說有供賭客
    兌換現金？）我沒有這樣說過」、「（你在警察局為何有說
    過可以兌換？提示警訊筆錄並告以要旨）我從來沒有這樣說
    ，這是他們用另一個方式來問我的，他們跟我說就叫我坦白
    說或是要這樣說我才能脫罪什麼的」等語。第查：
（一）本案證人乙○○於偵查中以被告身分應訊時，已供稱：「
      （警訊筆錄）實在，有看過筆錄，有依照我的意思記載」
      、「（警員）沒有（以強暴、脅迫或其他不舒服的方式要
      我配合回答，否則要對我如何等情事）」、「（筆錄是否
      在妳自由意識下陳述？）是」等語（見七三二一號偵卷第
      七頁）；嗣在本院審理時，再以上開情詞翻異先前之警訊
      陳述，已非可遽信。況本案公訴人並未起訴被告有賭博財
      物犯行，原審判決亦未認定被告有利用上開機具與人賭博
      財物之犯行；則被告被警查扣之四台機具，是否有供他人
      按點數兌換現金賭博財物，即與被告被訴違反電子遊戲場
      業管理條例之犯行無涉。證人乙○○於本院審理時之證詞
      ，尚不足為有利被告之認定。又依據被告於偵訊所供：「
      （乙○○對於橘子便利商店擺設遊戲機台乙事，是否有參
      與或抽成？）沒有，乙○○只是我便利商店僱用的店員，
      與擺設機台乙事無關，她沒有參與也沒有抽成」、「乙○
      ○只是單純負責我便利商店櫃檯之販賣商品工作而已，只
      是領薪水的，與擺設機台並沒有關係」等語（見同上偵卷
      第三五頁），證人乙○○雖受僱於被告，但上開四台機具
      之對外營業，並非其受僱負責之業務範圍；則就被警查扣
      之四台機具是否僅係自動販賣機，抑或已屬電子遊戲機具
      ，證人乙○○顯難為被告有利之證明。
（二）又「查【金吉祥景品自動販賣機】依其申請評鑑時之說明
      ，機具設有二桿之物品供消費者選擇，並於購物之前、後
      贈送遊戲，遊戲之結果尚非選取物品之依據，經本部電子
      遊戲機評鑑委員會九十二年一月八日第八十六次會議以其
      屬選物販賣機性質，故評鑑為【非屬電子遊戲機】。惟機
      具如有修改，若具有連線、積、押分等射倖性功能（例如
      ：機具構造面板均有押分、開分按鈕，依據打完所連線累
      積之分數兌換物品），或僅有遊戲功能，而無選物、購物
      之功能（例如機具無懸掛禮品提供消費者購物），則已非
      原申請評鑑之機具，因與選物販賣機之對價取物性質不符
      ，應屬電子遊戲機範疇」，此有經濟部九十六年十月二十
      四日經商字第○九六○二一三九一五○號函附卷可稽（見
      他字第三七三八號偵卷第十九、二○頁）。本案原判決已
      敘明如何依據警員丁家賢在原審所證述：「當天我與丁鵬
      揚於下午六點進入該店，我們當時是穿便服，發現店內有
      四部電子遊戲機台，有二名客人在把玩，經我們在旁觀察
      ，該機台上寫著選物販賣機，但客人所把玩的並非選物販
      賣機，而是彈珠台，彈珠台經把玩會有賓果連線，會累積
      倍數積分，我們在場觀看客人把玩該機台是否為了選取該
      機台上之商品，但經觀察後發現客人並非未商品所把玩，
      而是投幣把玩後，為了累積倍數積分，．．．．．．」、
      「在表明身分取締後，（我們）有在店員面前目視情況下
      ，當場把玩該機台，我們二人各測試二台，所以四台我們
      都有測試，我們是以自己的錢，投幣方式，先測試該選物
      販賣之商品，是否會經選物會掉下來，該機台是投幣後，
      選物機的螺旋會旋轉，可以同時選物及把玩遊戲，測試當
      時，選物的商品並不會掉下來，只能玩遊戲累積分數」、
      「（查獲之四部機台上是否均掛有禮品？）二台有掛，二
      台沒有掛，四台之彈珠台均可以玩。那二台有掛禮品的機
      台，經測試後，禮品亦無法掉下來，另二部沒有掛禮品的
      更不可能是賣禮品的機台」等情，及遊戲機台照片，認定
      扣案之四台機具並非僅係自動販賣機，而係已屬電子遊戲
      機具之理由，其理由並無不當。至於證人何俊毅之證詞何
      以不足為有利被告之認定，原判決亦已敘明其理由，經核
      亦無不合。另經被告於原審詰問證人丁家賢，其已另又證
      述：「取締賭博才需要證人，電子遊戲場業僅須有機台就
      可取締」等語，被告再以警員未將二位客人留置訊問，對
      伊所提出之證照亦未置理等情，辯稱警方查扣機台及移送
      本案有明顯瑕疵云云，均為本院本案所不採取。被告聲請
      本院到場勘驗，本院亦認無此必要。
三、綜上理由，本案被告之上訴為無理由，應予駁回。
四、據上論斷，應依刑事訴訟法第三百七十三條、第三百六十八
    條，判決如主文。
本案經檢察官甲○到庭執行職務。
中    華    民    國    97    年    8     月    6     日
            刑事第三庭   審判長法  官   王  增  瑜
                               法  官   梁  堯  銘
                               法  官   廖  柏  基
上列正本證明與原本無異。
不得上訴。
                               書記官   曾  煜  智
中    華    民    國    97    年    8     月    6     日
附件：
臺灣臺中地方法院刑事判決              97年度易字第1214號
公  訴  人  臺灣臺中地方法院檢察署檢察官
被      告  丙○○  男  34歲（民國○○年○月○○日生）
                    身分證統一編號：Ｚ000000000號
                    住台中市○○區○○路81號
上列被告因違反電子遊戲場業管理條例案件，經檢察官提起公訴
（97年度偵字第4045號），本院判決如下：
    主    文
丙○○違反未依電子遊戲場業管理條例規定辦理營利事業登記，
不得經營電子遊戲場業之規定，處拘役伍拾日，如易科罰金，以
新臺幣壹仟元折算壹日。減為拘役貳拾伍日，如易科罰金，以新
臺幣壹仟元折算壹日。扣案之「金吉祥景品自動販賣機」之電子
遊戲機具肆台（含IC板共肆片）、新台幣玖仟貳佰伍拾元，均沒
收。
    犯罪事實
一、丙○○係台中市○區○○○街179巷21號「橘子便利商店」
    之負責人，明知未依電子遊戲場業管理條例規定辦理電子遊
    戲場營利事業登記者，不得經營電子遊戲場，竟基於經營電
    子遊戲場之犯意，未依規定辦理電子遊戲場營利事業登記，
    自民國96年2月1日起至同年3月7日為警查獲之日止，在其所
    經營之「橘子便利商店」內，擺設「金吉祥景品自動販賣機
    」之電子遊戲機具四台，供不特定人把玩娛樂，而經營電子
    遊戲場業務，嗣於96年3月7日20時30分許，為警在上址查獲
    ，並扣得上開電子遊戲機具四台及機具內新台幣9250元。
二、案經臺中市警察局第一分局報請臺灣臺中地方法院檢察署檢
    察官告偵查起訴。
    理      由
一、按現行刑事訴訟法為保障被告之反對詰問權，排除具有虛偽
    危險性之傳聞證據，以求實體真實之發見，於該法第159 條
    第1 項明定被告以外之人於審判外之言詞或書面陳述，除法
    律有規定者外，不得作為證據。而刑事訴訟法第159條之1至
    159之4有傳聞法則之例外規定，且被告以外之人於審判外之
    陳述，雖不符前四條之規定，而經當事人於審判程序同意作
    為證據，法院審酌該言詞陳述或書面陳述作成時之情況，認
    為適當者，亦得為證據；當事人、代理人或辯護人於法院調
    查證據時，知有第159條第1項不得為證據之情形，而未於言
    詞辯論終結前聲明異議者，視為有前項之同意，刑事訴訟法
    第159條之5定有明文。本件檢察官、被告丙○○迄本院言詞
    辯論終結前，均未對被告之受僱人乙○○於警詢時陳述之證
    據能力聲明異議，且本院參酌該等言詞乃被告之受僱人乙○
    ○本於親身經驗所為之陳述，並無違反陳述任意性之情形，
    復與本院調查其他客觀證據所得之資料相符，而認適合作為
    證據，依刑事訴訟法第159條之5第2 項之規定，該被告之受
    僱人乙○○於警詢、偵訊所為之陳述，應認具有證據能力，
    得為證據使用，合先敘明。
二、訊據被告丙○○固坦承擺放前揭電子遊戲機具四台供不特定
    人把玩，惟矢口否認有何違反電子遊戲場業管理條例犯行，
    辯稱略以：「…（金吉祥景品自動販賣機）玩法是購買機台
    上面的禮品，就會贈送機台下面的彈珠遊戲免費把玩一次；
    查獲警員專業不足，查獲的機台並非改造的電子遊戲機台…
    」「我擺設的機台的遊戲只是附送的遊戲，其積分沒有任何
    意義，且無證據證明我有改造該四部機台，或該積分可以換
    禮品或現金，該四部機台亦無退幣洗分之功能。何俊毅亦無
    法證明我擺設的機台是否經過改造。就銷售量及擺設位置之
    推測僅是檢察官之臆測。」云云，然查：
（一）業據被告之受僱人乙○○於獲案之初，即96年3月8日警詢
    時，以證人身分證稱：「警方現場查獲『金吉祥景品自動販
    賣機』共計四台，該四部機台內的10元硬幣已被我取出放在
    櫃檯下面，共查扣新台幣9250元。」「我自96年2月1日開始
    在該店工作，除了販賣菸酒及民生物品以外，還負責幫客人
    在玩電子機台前兌換10元硬幣給客人；客人玩完機台贏後，
    兌換於電子機台上點數之現金工作，是由店長陳美惠所交付
    。」「我於96年2月1日上班時，店長陳美惠就有口頭當面告
    知如何兌換客人所贏之點數，以電子機台上所顯示之點數一
    比一兌換等值之現金新台幣。」「我只是做我份內的工作，
    並不知道兌換10元硬幣給客人與電子機台對賭金錢及兌換客
    人與電子機台所贏得之點數為現金新台幣是涉及賭博罪。」
    「我每日與接班人對帳後直接投入保險箱，不知道電子機台
    每日營收都由何人收取，每日營收在新台幣1000元到1500元
    不等。」「我不知道『金吉祥景品自動販賣機』賭博財物方
    式為何，10元硬幣是向我兌換的，金額比例一比一。」「賭
    客所贏之點數可以兌換現金新台幣，但在我今天上班的時段
    內，都沒有賭客向我兌換過所贏之現金新台幣。」「該台中
    市○區○○○街179巷21號『橘子便利商店』是任何人都可
    進入消費之場所。」「警方查獲時該四台電玩機都有插電，
    當時沒有客人」；另於96年3月8日檢察官偵訊時，以證人身
    分證稱：「玩完分數有剩餘時就消掉。」「四部機台每日可
    收1000元至1500元」等語。（見中分一刑字第0960007342號
    卷第3頁至第6頁、96年度偵字第7321號卷第8頁）
（二）另台中市警察局第一分局警員林佳賢於本院97年4 月10日
    審理本案，行交互詰問時，以證人身分結證稱：「當天我與
    丁鵬揚於下午6 點進入該店，我們當時是穿便服，發現店內
    有四部電子遊戲機台，有二名客人在把玩，經我們在旁觀察
    ，該機台上寫著選物販賣機，但客人所把玩的並非選物販賣
    機，而是彈珠台，彈珠台經把玩會有賓果連線，會累積倍數
    積分，我們在場觀看客人把玩該機台是否為了選取該機台上
    之商品，但經觀察後發現客人並非為商品所把玩，而是投幣
    把玩後，為了累積倍數積分，經我們觀察約一個多小時後，
    因兩位客人當時所把玩的均是輸，本來我們是要等該二名客
    人把玩後如果有贏積分，有向店家兌現金錢，才要取締，但
    因該二名客人均玩輸，所以等他們離開後，我們再表明身分
    ，以違反電子遊戲場業管理條例取締。」「在表明身分取締
    後，有在店員面前目視情況下，當場把玩該機台，我們二人
    各測試二台，所以四台我們都有測試，我們是以自己的錢，
    投幣方式，先測試該選物販賣之商品，是否會經選物會掉下
    來，該機台是投幣後，選物機的螺旋會旋轉，可以同時選物
    及把玩遊戲，測試當時，選物的商品並不會掉下來，只能玩
    遊戲累積分數。」「查獲之四部機台上二台有掛禮品，二台
    沒有掛，四台之彈珠台均可以玩。那二台有掛禮品的機台，
    經測試後，禮品亦無法掉下來，另二部沒有掛禮品的更不可
    能是賣禮品的機台。」「每台機台上之二桿禮品吊桿我們均
    有測試，該二桿禮品螺旋桿均會同時旋轉，但禮品並未掉下
    來，還是吊在那邊」等語。（見97年易字第1214號卷第21頁
    背面至第22頁背面）
三、縱證人何俊毅於96年5月2日檢查事務官偵訊時稱：「金吉祥
    景品自動販賣機販賣禮品的價格是新台幣10元，因為它是販
    賣機，所以不是用代幣，查獲當日有二台的機台因禮品已賣
    完，所以無人在把玩，另外二台有可能是投幣後禮品已經落
    下，剛好賣完，但是機台底下贈送的彈珠還在把玩，尚未結
    束」云云，惟若如證人所言禮品已經或剛好賣完，為何四台
    機台不論有無禮品，經查獲員警測試時均仍得把玩，機台上
    之畫面亦無顯示禮品已販售完畢，或欲購買之物品為何不能
    掉下？可見上開四台機器並非單純之禮品販賣機；又被告雖
    辯稱該機台經何俊毅證述該機台經經濟部核准，擺設前業經
    何俊毅之工人維修確認過，惟何俊毅及其工人並無法自始觀
    察該機台，查獲時該機台是否經改造，何俊毅無從得知，故
    其所證不足以為被告有利之認定。
四、經查：經濟部評鑑非屬電子遊戲機之「金吉祥景品自動販賣
    機」，係指該機具設有二桿之物品供消費者選擇，並於購物
    之前、後贈送遊戲，遊戲之結果尚非選取物品之依據，亦即
    該機具僅係提供消費者自助選取物品之方式來販賣各式禮品
    等，採用「對等價格」之取物方式，並無射倖性之成分，始
    足當之。然本案所查獲之「金吉祥景品自動販賣機」電子遊
    戲機具，消費者投入10元硬幣後可以選擇禮品按鈕，其中有
    二台有吊掛禮品，經查獲員警當場測試結果，禮品並無法掉
    落，另二台則沒有吊掛禮品。機具投幣後，螢幕會顯示一比
    一，再投幣會有倍數顯現，可以累積分數，禮品跟遊戲並不
    相干，也就是該機台已非單純禮品販賣機，已經是變種電子
    遊戲機。亦即消費者投入10元硬幣，選擇禮品按鈕後，並不
    保證消費者一定能取得所欲選取之禮品，是本件扣案機具，
    有其不確定之射倖性始能取得商品。再參以經濟部電子遊戲
    機評鑑委員會評鑑之機具如有修改，具有連線積、押分等射
    倖性功能（例如機具構造面板均有押分、開分按鈕，依據打
    完所連線累積之分數兌換物品），或僅有遊戲功能，而無選
    物、購物之功能（例如機具無懸掛禮品提供消費者購物），
    則已非原申請評鑑之機具，因與選物販賣機之對價取物性質
    不符，應屬電子遊戲機範疇，此有經濟部96年10月24日經商
    字第09602139150 號函附卷可稽，復有現場查獲之機具照片
    可佐。綜上所述，被告上開所擺設之機具，顯與前揭說明之
    單純「金吉祥景品自動販賣機」定義與性質有所不符，已非
    經濟部原申請評鑑認定之「金吉祥景品自動販賣機」，本件
    為警查獲之機台已經修改，均非單純之選物販賣機至為顯然
    ，應屬電子遊戲場業管理條例第4條第1項認定之電子遊戲機
    。再參酌查獲之四部機台，四部機台每天約可收入1000元至
    1500元，若是單純販賣禮品，以被告經營之便利商店，每天
    應無如此銷售量。且自查獲照片觀之，該四部機台是放置店
    內較隱密之角落，一般人從便利商店經過是不容易看到該四
    部機台，若非違法機台，被告為何擺放如此隱密。是被告所
    辯，顯係卸責之詞，不足採信，其罪嫌應堪認定。
五、按電子遊戲場業管理條例於89年2月3日經總統公布施行，並
    自同年月5 日起生效，是該條例生效後，設置以電腦方式操
    縱，產生或顯示聲光影像、圖案、動作之電子遊戲機，供不
    特定人為益智或娛樂之營利事業（同條例第3條、第4條參照
    ），應依電子遊戲場業管理條例第11條之規定辦理營利事業
    登記，未依該條例辦理營利事業登記者，依同條例第15條之
    規定，即不得經營電子遊戲場業。公訴人就證人乙○○於警
    詢及偵訊中，對於所贏得之點數是否兌換現金新台幣之供述
    前後不一，認定賭博部份犯罪嫌疑不足，是僅以違反電子遊
    戲場業管理條例起訴。核被告所為，係違反電子遊戲場業管
    理條例第15條未辦理營利事業登記者，不得經營電子遊戲場
    業之規定，應依同條例第22條之規定論處。審酌被告對社會
    風氣之危害較輕，影響社會善良風氣及政府行政管理，惟念
    其犯罪之動機、目的尚屬單純，且其犯罪手段平和、所擺設
    之電子遊戲機具僅有四台，擺設時日尚短，對社會所生危害
    尚輕等一切情狀，量處如主文所示之刑，並諭知易科罰金之
    折算標準。扣案「金吉祥景品自動販賣機」之電子遊戲機具
    四台（內含電子ＩＣ板四面），係被告所有，且為其犯本罪
    所用之物，業據被告於本院審理時供承在卷，爰依刑法第38
    條第1項第2款之規定宣告沒收。而扣案之新台幣9250元，係
    在上開電子遊戲機臺內查獲之財物，為犯罪所得，均應依刑
    法第38條第1項第3款規定沒收之。又被告本件犯罪時間係於
    96年4月24日以前，所犯係違反電子遊戲場業管理條例第22
    條之罪，符合中華民國96年罪犯減刑條例第2條第1項第3款
    規定之減刑條件，應依法減其宣告刑二分之一，並諭知易科
    罰金之折算標準。
據上論斷，應依刑事訴訟法第299條第1項前段，電子遊戲場業管
理條例第22條，刑法第11條前段、第41條第1項前段、第38條第1
項第2款、第3款，中華民國96年罪犯減刑條例第2條第1項第3 款
、第7條、第9條，刑法施刑法第1條之1，判決如主文。
本案經檢察官顏偉哲到庭執行職務。
中    華    民    國    97    年    4    月    24    日
                  刑事第三庭    法  官  黃松竹
上正本證明與原本無異。
如不服本判決，應於送達後10日內向本院提出上訴狀（須附繕本
），上訴於臺灣高等法院臺中分院。
上訴書狀如未敘述理由，應於上訴期間屆滿後20日內補提理由書
於本院。
                                書記官  黃毅皓
中    華    民    國    97    年    4    月    24    日
附錄本案論罪科刑法條全文：
電子遊戲場業管理條例第15條
未依本條例規定辦理營利事業登記者，不得經營電子遊戲場業。
電子遊戲場業管理條例第22條
違反第15條規定者，處行為人一年以下有期徒刑、拘役或科或併
科新臺幣50萬元以上250萬元以下罰金。


司法院資訊處製作；財團法人民間司法改革基金會備份。
